【裁判字號】    98,易,1059
【裁判日期】    980610
【裁判案由】    傷害
【裁判全文】
臺灣臺北地方法院刑事判決              98年度易字第1059號
公  訴  人  臺灣臺北地方法院檢察署檢察官
被      告  乙○○
選任辯護人  黃英哲律師
            林柏男律師
            陳柏乾律師
上列被告因傷害案件，經檢察官提起公訴（97年度偵字第18193
號），本院判決如下：
    主  文
乙○○傷害人之身體，處有期徒刑伍月，如易科罰金，以新臺幣
壹仟元折算壹日。
    事  實
一、乙○○於民國97年6月28日下午5時30分許，駕駛車號9B-884
    1號自用小客車，沿臺北市○○○路○段，由南向北行進，適
    丙○○亦於同一時間駕駛車號7D-7908號自用小客車，行駛
    在同向內側車道，二人自復興南路1段與忠孝東路口起即競
    相超車，互爭車道，於同日17時45分許，二車追逐至臺北市
    ○○○路與復興北路口，斯時乙○○見行駛在前之丙○○車
    輛因停等紅燈暫停於該路口之際，即駕車上前，先將所有汽
    車斜停在丙○○車輛之左前方，再下車站立於丙○○車旁與
    之理論，二人並起口角爭執，丙○○見乙○○口氣不佳，態
    度惡劣，即欲拿取車上之柺杖鎖，乙○○見狀立加阻止，二
    人遂互相拉扯，丙○○並將乙○○所著上衣撕破，及將乙○
    ○之腹壁、右前臂抓傷（丙○○傷害乙○○部分，另由檢察
    官偵辦中），乙○○遭此攻擊，亦基於傷害人身體之犯意，
    突然持不明尖銳器物刺向丙○○之左手掌，致丙○○受有左
    手掌開放性傷口寬約1公分、深約1公分穿刺傷之傷害。乙○
    ○旋即駕車離去，丙○○始發現手部受傷流血，亦立即開車
    追趕，惟未追上，嗣經丙○○記下車號，報警處理，經警通
    知乙○○到案說明，始悉上情。
二、案經丙○○訴由臺北市政府警察局松山分局報請臺灣臺北地
    方法院檢察署檢察官偵查起訴。
    理  由
一、訊據被告乙○○雖坦承當日確有因行車糾紛，在上述時間、
    地點與告訴人丙○○發生爭執等情，惟矢口否認有持尖物刺
    傷丙○○手掌，辯稱：當天伊下車找告訴人理論，是告訴人
    拿出柺杖鎖要打伊，伊就用手擋他，手有受傷，告訴人還抓
    破伊之衣服及肚皮，伊很生氣，就罵告訴人沒種，然後伊就
    回家，伊沒有傷害告訴人，不知道告訴人之傷何來云云。
二、經查：
  (一)被告與告訴人於97年6月28日傍晚因於行車時發生超車糾紛
    ，而於是日傍晚5時多、6時許，被告趁告訴人丙○○在臺北
    市○○○路與復興北路口停等紅燈之際，亦停車在告訴人車
    輛左前方，且下車與告訴人理論，二人即起口角爭執，告訴
    人之左手掌乃遭被告以不明器物刺傷，造成左手掌開放性傷
    口寬約1公分、深約1公分穿刺傷等傷害之事實，迭據證人即
    告訴人丙○○於偵查及本院審理時證述明確（見偵查卷第28
    頁、本院卷第17頁背面、18頁正面）。復有告訴人當日前往
    長庚紀念醫院診療之診斷證明書2紙、傷口照片8紙（見偵卷
    第14、15、34-36頁）等件在卷可為佐證。
  (二)被告雖承稱於上開時地確有因不滿告訴人丙○○之行車，而
    下車與之理論，惟否認有持器物傷害告訴人之左手掌，辯稱
    ：是告訴人拿車上杖鎖打伊，伊的肚皮有受傷，衣服也被
    告訴人抓破了，伊不知告訴人之傷何來，有可能是自己弄的
    云云。惟查：(1)、依告訴人所受上開傷勢觀之，及對照卷附
    告訴人就醫時之受傷照片，告訴人左手掌所受穿刺傷，傷口
    之寬度、深度均達1公分，且於拍照時猶鮮血淋漓，顯然受
    傷當時流血不少，並非皮肉表面小傷；而告訴人與被告二人
    原不相識，係案發當日偶因路上行車超車而有糾紛，無何深
    仇大恨，衡情告訴人實無為誣陷被告入罪而自傷其左手掌達
    如此程度之可能。再被告下車與告訴人理論，二人在路上發
    生爭執乃當日傍晚5時多、接近6時左右間之事，為被告所不
    爭執，而依卷附告訴人所提長庚紀念醫院診斷證明書所示，
    其係於97年6月28日19時11分因左手掌穿刺傷到院急診求診
    （見偵卷第14頁），再參以被告與告訴人於是日傍晚5時多
    、6時左右間亦確有發生爭執，則最有可能於當日傍晚因不
    滿告訴人而傷害其左手掌之人即被告一人而已，告訴人所證
    其左手掌係傍晚時遭被告所刺傷一節，當有相當可信度。(2)
    、再依告訴人於本院審理時所證，被告於傷害其左手掌後立
    即駕車離開，因事出突然，告訴人於被告離去以後，始察覺
    其左手掌之傷勢，並立即駕車在後追趕，惟未追上，途中經
    過民有派出所時，尚且下車請求某位警員陪同其繼續追趕等
    情（見本院卷第18頁正面），核與證人即為告訴人製作警詢
    筆錄之民有派出所員警甲○○到庭證述情節大致相符。證人
    甲○○向本院證稱：「（你作筆錄的時候，告訴人已經先去
    就醫了？）是的。我現在記得的是告訴人之前大概在6點至7
    點的時候，有到派出所說他的手被別人弄傷了，當時是交接
    班的時間，我沒有很注意他，同仁就有跟他說請他先去就醫
    ，到後來8點多回來的時候，他手已經包好了，我就幫他作
    筆錄。後來做筆錄的時候就有聽同仁講說之前有同仁陪他去
    追，但是沒有追到，所以我之前在派出所7點看到告訴人手
    受傷時，到底是他來報案請我們陪他去追，還是同仁陪他去
    追沒追到回來的事情，我不知道。但是我7點左右的時候，
    確實有看到告訴人手受傷進來派出所的樣子，沒有包紮，手
    在流血，因為當時我也是剛進來，我並沒有跟他講話。」等
    語（見本院卷第71頁正面）。可知，告訴人於就醫前之下午
    6 時多確有先至民有派出所請求警方協同追緝對之行凶之人
    ，且當時手掌即受傷流血；再參以被告亦向本院承稱其離開
    路口後就返家，且其住處係在民有派出所對面巷道內（見本
    院卷第19頁背面、第74頁正面）等各節，告訴人縱在路口與
    被告起口角爭執，然二人於之前毫不相識，無任何宿隙，告
    訴人焉有可能為此偶發事件，為達誣陷被告之目的，自傷自
    己至此程度，且立即精心編排、設計如此一連串情節？均足
    證告訴人所證其左手掌所受上開傷勢，即係當日6時以前在
    上開路口與被告起口角爭執時為被告所傷，被告隨即駕車離
    去，其有駕車在後追趕至民有派出所附近等各節，應為事實
    ，可以採信。被告猶空言否認犯行，自不足採。
  (三)至被告所辯稱：下車與告訴人理論，告訴人要拿柺杖鎖打伊
    ，伊出手抵擋，告訴人即抓破伊之衣服及抓傷伊肚皮、手臂
    等情，雖為告訴人於偵查及本院審理時所否認，惟被告於偵
    查中即提出其當時所著上衣破損之照片2張為佐證（見偵卷
    第33頁），及被告於當日亦因受有「腹壁挫傷併皮下出血
    3x0.5公分、右前臂挫傷併皮下出血7x3公分、右前臂挫傷併
    紅腫3x1公分」等傷害，至國軍松山總醫院附設民眾診療服
    務處急診就醫，有其所提之該院診斷證明書1紙在卷可稽（
    見偵卷第15頁）；衡情被告雖怒氣沖沖下車找告訴人理論，
    二人且起口角爭執，惟二人畢竟無何深仇大恨，若無任何肢
    體衝突，被告應不致無緣無故持兇器出手傷害告訴人。再參
    以告訴人於偵查及本院審理中亦均陳稱：伊當時有要拿柺杖
    鎖，有做此動作，但沒拿出來，因為被卡住等語（見偵卷第
    71頁、本院卷第19頁正面），是告訴人亦承稱自己確有於口
    角時做出要拿柺杖鎖之動作，則被告上開所辯：告訴人要拿
    柺杖鎖打伊，伊出手抵擋，衣服還被告訴人抓破，身體也被
    告訴人抓傷一節，尚非全然無憑。又被告受傷部位係在腹壁
    及右前臂處，參以被告當時下車係站立在告訴人車輛左前門
    旁與坐在駕駛座之告訴人對話，告訴人並未下車，則以二人
    之相對位置以觀，被告若受攻擊，其身體最可能之受傷部位
    確係腹部及手臂前臂等處，益證被告身體上開之傷應係於站
    立在告訴人車旁為坐在車內之告訴人所造成無誤。被告所辯
    自己亦有受傷一節雖然可採，惟被告僅因行車糾紛，即停車
    找告訴人理論，且口氣、態度均極不佳，在接下來的口角、
    拉扯過程中，被告見告訴人甚至想攻擊被告，自己之上衣且
    遭告訴人毀損及身體亦遭告訴人抓傷，斯時，被告之情緒當
    極度盛怒，可以想見，豈會善罷甘休，立即停手返家？在此
    情狀下，被告亦不甘示弱，立即還手，且取出兇器出手傷害
    告訴人而犯本件傷害罪，乃至為可能之事，被告徒以其亦有
    受傷而否認有為本件犯行，顯不可採。
  (四)告訴人左手掌所受上開穿刺傷，確係於上開時地遭被告所傷
    ，已如前述。惟告訴人對被告究係持何種器物而為，則稱未
    看清楚，可能係類似彈簧刀、瑞士刀或像鑰匙的尖物等等。
    被告亦以此而質疑告訴人所指證內容之真實性。然查：告訴
    人左手掌於上開時地確實受有寬約1公分、深約1公分之穿刺
    傷，且該傷勢並非告訴人自己所為，以及於當日傍晚6時前
    後與告訴人發生衝突者即被告一人而已，告訴人所指其左手
    掌之穿刺傷即係於在路口與被告口角、拉扯時，遭被告所傷
    應為事實等各情，業據本院說明認定如上。衡情案發當時，
    乃被告蓄意停車擋住告訴人去處，並下車與告訴人理論，進
    而發生口角、拉扯，被告復因此而傷害告訴人，且旋即離去
    ，對告訴人而言，實屬事出突然，不及防備，在此情況下，
    告訴人一時未看清楚被告手中所持用以行兇之小器物，亦屬
    事理之常，被告以此而辯稱：告訴人連被伊持什麼物品所傷
    都講不出來，告訴人是說謊云云，自非可採。又雖告訴人無
    法指證當時係遭被告持何物所傷，且遍查卷內亦無足夠積極
    證據認定被告突係取出何物刺傷告訴人左手掌，惟告訴人之
    左手掌於剎那剎間即造成上開穿刺傷，且傷口不小，本院據
    此而認定被告係持不明尖銳器物傷害告訴人，且此並不影響
    本院對被告有為本件傷害犯行之認定，併說明之。
  (六)綜上所述，本件事證明確，被告犯行堪以認定，應予依法論
    科。
三、核被告所為，係犯刑法第277條第1項之普通傷害罪。爰審酌
    被告與告訴人素不相識，竟因行車細故糾紛，公然在台北市
    區道路出手傷人，實屬非是，且犯後均矢口否認犯行，未見
    悔意，併其犯罪之動機、目的、被害人所受傷勢之輕重及犯
    後態度等一切情狀，量處如主文所示之刑，並諭知易科罰金
    之折算標準。又公訴檢察官於本院審理時稱：依照起訴書所
    述的事實，似乎沒有任何正當的理由任意在公眾的場合做這
    樣的傷害犯行，請求本院從重量處被告有期徒刑一年等語；
    惟被告、告訴人二人駕駛汽車不遵守交通規則，亦不相互禮
    讓，竟在道路上競相超車，均屬不該，且本院認定告訴人有
    先企圖以柺杖鎖攻擊被告，二人進而拉扯，被告在身體受傷
    情況下，一時盛怒始出手傷人，與原起訴事實所記載的經過
    情形未盡相同，本院認為告訴人本身亦有應反省檢討之處，
    故本院斟酌全案情節，以為公訴檢察官上開求刑尚嫌過重，
    認量處被告有期徒刑5月之刑為已足，附此說明。
據上論結，應依刑事訴訟法第299條第1項前段，刑法第277條第1
項、第41條第1項前段，刑法施行法第1條之1，判決如主文。
本案經檢察官蔡立文到庭執行職務。
中    華    民    國    98    年    6    月    10    日
                      刑事第十五庭法  官  孫惠琳
上正本證明與原本無異。
如不服本判決應於收受送達後10日內向本院提出上訴書狀，並應
敘述具體理由；其未敘述上訴理由者，應於上訴期間屆滿後20日
內向本院補提理由書（均須按他造當事人之人數附繕本）「切勿
逕送上級法院」。告訴人或被害人如對於本判決不服者，應具備
理由請求檢察官上訴，其上訴期間之計算係以檢察官收受判決正
本之日期為準。
                                   書記官  郭錦賢
中    華    民    國    98    年    6     月    12    日
中華民國刑法第277條
（普通傷害罪）
傷害人之身體或健康者，處3年以下有期徒刑、拘役或1千元以下
罰金。
犯前項之罪因而致人於死者，處無期徒刑或7年以上有期徒刑；
致重傷者，處3年以上10年以下有期徒刑。


司法院資訊處製作；財團法人民間司法改革基金會備份。
